臺灣板橋地方法院刑事判決　　　　　　　94年度訴字第1754號
公　訴　人　臺灣板橋地方法院檢察署檢察官
被　　　告　丁○○
指定辯護人　本院公設辯護人戊○○
上列被告因強盜案件，經檢察官提起公訴（九十四年度偵字第一
二五七七號），本院判決如下：
    主  文
丁○○意圖為自己不法之所有，而搶奪他人之動產未遂，處有期
徒刑拾月。
    事  實
一、丁○○以駕駛營業小客車為業，因積欠當舖利息款無法給付
    ，又無油錢加油營運，於民國九十四年七月二十七日上午八
    時五分許，駕駛租自車行車號五Ｅ－九四九號營業小客車，
    行經臺北縣三重市○○○路○段二八○號瑞真資源回收廠前
    ，見甲○○斜背之米黃色皮包，拉鍊未拉，又獨自彎腰在上
    址回收廠開啟大門，未及防備之機，竟意圖為自己不法之所
    有，公然徒手毆打甲○○後腦部一下（未成傷），並著手掠
    取甲○○斜背在身上之米黃色皮包，甲○○突然受襲，緊張
    而大聲哀號，惟仍奮力反抗，企圖逃至上址回收廠內置放貨
    櫃屋處，丁○○尾隨追趕，為搶奪甲○○之皮包而互相拉扯
    ，此時甲○○之子乙○○、丙○○，正在上址回收廠貨櫃屋
    內睡覺，聽聞甲○○之哀號聲，外出查看，旋即上前救援，
    丁○○見狀欲逃跑，為乙○○、丙○○趕至，合力在上址資
    源回收廠門前將之制伏，丁○○未搶得財物而不遂。甲○○
    則因丁○○為搶奪時之拉扯而受有右眼眶、雙膝多處外傷之
    傷害（傷害部分業據檢察官不另為不起訴處分）。
二、案經甲○○訴由臺北縣政府警察局三重分局移送臺灣板橋地
    方法院檢察署檢察官偵查起訴。
    理  由
一、訊據被告對於上揭搶奪之犯行坦承不諱，核與告訴人於警詢
    中指述及在本院審理時結證之詞相符，並有證人乙○○、丙○○警詢及本院審理時之證詞可資佐證，復有卷附臺北縣立
    醫院驗傷診斷書、病歷各一紙，現場、告訴人受傷之照片各
    四幀足稽，被告之自白與事實相符。本件事證明確，犯行堪
    以認定，應依法論科。次查，被告堅詞否認有強盜犯行，辯
    稱：伊係以快速取走告訴人之皮包，因手有殘疾，打人不可
    能打太用力，腳亦無法快跑，並無強盜等語，按強盜罪之構
    成，以其所實施之強暴、脅迫，已達於使人不能抗拒之程度
    為必要，倘其取物手段雖屬不法，而尚未使人至於不能抗拒
    者，僅能依其情形論以搶奪或恐嚇取財罪名，尚難以強盜論
    擬。又強盜罪之所謂「不能抗拒」，係指行為人所為之強暴
    、脅迫等不法行為，就當時之具體事實，予以客觀之判斷，
    足使被害人身體上或精神上達於不能或顯難抗拒之程度而言
    ，此有最高法院二十九年上字第三○○六號判例、八十二年
    度台上字第一一一號、九十一年度台上字第二九○號判決足
    供參照。查被告年過半百又弱小，且右手四指因傷截斷，為
    傷殘之人，告訴人則正值中年微壯，此有卷附被告及告訴人
    之照片各二張足考，被告雖為男性出手突擊告訴人，但因被
    告係徒手為之，二人在體型上並無太大差距，反告訴人較被
    告微壯，再衡之告訴人於本院審理時結證稱：「當時風大，
    我彎腰要撿繩子要綁門時，被告就從後面攻擊我。」、「被
    告只有徒手攻擊我，沒有拿東西。被告打下去就要用手抓我
    的皮包。」、「他很用力打我，但是因為他是用手打我不是
    很痛。」、「（問：被告打你，你的頭部是否有昏昏的現象
    ？）沒有。」、「被告要拉我皮包，我就一直反抗，後來我
    臀部著地，四腳朝天跌倒，後來我爬起來，被告有來追我、
    打我身體，並搶我皮包，後來我又跌倒，也是一樣臀部著地
    跌倒，當時我就哀哀叫，反反覆覆如此三次。我從前門跑到
    後面，這中間還有約四十尺的貨櫃屋。」、「後來跌倒三次
    ，被告都沒有搶走，我的二個小孩就到現場。」等語，證人
    即告訴人之子乙○○結證稱：「後來我弟弟被吵醒看到監視
    器就來叫我，去幫我媽媽。」、「（問：你下樓時，你看到
    什麼？）我看到被告正在拉扯我母親皮包，被告看到我，就
    往外跑，我與弟弟就追到門口，阻止被告逃走。」等語，證
    人丙○○證稱：「被告當時是往外跑，大概距離門口十公尺
    左右，被告就被我們抓住。」等語觀之，被告雖毆打、追趕
    、拉扯告訴人，因被告並未持有任何兇器，僅徒手攻擊，告
    訴人對此一攻擊之反應為逃離，並於被告搶奪皮包時與之拉
    扯、反抗，不久告訴人之子聞聲趕至將被告逮捕，依案發時
    之具體事實，客觀上告訴人並無不能抗拒之情況，告訴人亦
    證稱：「因為被告只是徒手搶我，沒有拿武器，若被告有拿
    武器我就會害怕，所以我就持續跟被告抵抗。」等語，足徵
    告訴人主觀上，亦未達不能或顯難抗拒之程度，應予敘明。
二、按刑法搶奪罪係乘人不備，公然掠取他人之財物而言，如施
    用強暴，未至使不能抗拒而取其財物或令其交付者，則與強
    盜罪之構成要件有間。被告雖已著手搶奪之行為，惟遭告訴
    人之反抗，並經告訴人之子之阻止，而未搶得財物，核其所
    為係犯刑法第三百二十五條第三項、第一項之搶奪未遂罪，
    爰依刑法第二十六條前段之規定，按既遂犯之刑度減輕其刑
    。被告係乘人不備，施用不法腕力，公然掠取他人之財物，
    惟其所施用之強暴行為，尚未使告訴人達不能抗拒之情形，
    已詳述如上，公訴人起訴書論以同法第三百二十八條第四項
    、第一項之強盜未遂罪，應有誤會，惟起訴事實同一，依法
    變更起訴法條。被告與告訴人互相拉扯皮包，為搶奪皮包之
    行為，固係一種不法腕力，惟屬被告實施搶奪行為，在掠奪
    之際所為，雖告訴人在拉扯皮包之際，因碰撞、倒地而受有
    傷害，被告並無另有傷害之犯意，此項傷害行為，應吸收於
    搶奪行為之內，不另為罪，檢察官亦就此部分不另為不起訴
    處分在案，併予敘明。爰審酌被告係為債所困，一時失慮，
    而公然搶奪婦女財物，已造成告訴人身心之傷害，且使社會
    治安遭受重大危害，及其為本案犯行之手段、品行、智識程
    度，犯罪後坦承犯行，態度尚稱良好等一切情狀，量處如主
    文所示之刑，以資懲儆。
據上論斷，應依刑事訴訟法第二百九十九第一項前段、第三百條
，刑法第三百二十五條第三項、第一項、第二十六條前段，判決
如主文。
本案經檢察官朱立豪到庭執行職務。
中　　華　　民　　國　　94　　年　　10　　月　　20　　日
           臺灣板橋地方法院刑事第十七庭
                         審判長法官     張江澤
                               法官     絲鈺雲
                               法官     王綽光
以上正本證明與原本無異
如不服本判決應於送達後10日內向本院提出上訴狀
                               書記官　 蔡美如
中　　華　　民　　國　　94　　年　　10　　月　　20　　日
附錄本案論罪科刑法條全文：
刑法第325條
